【裁判字號】    97,附民,531
【裁判日期】    971231
【裁判案由】    著作權法
【裁判全文】
臺灣高等法院刑事附帶民事訴訟判決     97年度附民字第531號
原      告  瑞影企業股份有限公司
法定代理人  丙○○
訴訟代理人  甲○○
送達代收人  乙○○
被      告  戊○○
            丁○○
上列被告等因違反著作權法案件（97年度易字第2361號），經原
告提起附帶民事訴訟，請求損害賠償，本院判決如下：
   主  文
被告應連帶給付原告新臺幣伍萬伍仟元，及自民國九十七年十月
二十五日起至清償日止，按週年利率百分之五計算之利息。
原告其餘之訴駁回。
本判決第一項得假執行。
原告其餘假執行之聲請駁回。
    事實及理由
一、原告起訴主張：被告侵權行為之事實，引用刑事判決書就被
    告犯罪事實之記載。又被告之侵害著作權行為，使原告受有
    損害，因不易舉證損失，爰依著作權法第88條等規定，聲明
    請求：被告兩人連帶賠償新臺幣（下同）50萬元，及自本件
    附帶民事訴訟起訴狀繕本送達被告之翌日起至清償日止，按
    週年利率百分之五計算之遲延利息。
二、被告方面則均以：渠等雖均不否認有以擅自出租及擅自公開
    演出之方式共同侵害原告之著作權，但原告所提出之賠償金
    額過高，被告等均無法接受等語置辯，並答辯聲明：請求駁
    回原告之訴暨假執行之聲請。
三、不爭執之事實：原告主張被告戊○○係以出租電腦伴唱機為
    業之人，而被告丁○○係址設於臺北縣三重市○○路○ 段22
    號之「三重練歌坊」之承租人，渠等均明知「薄命」、「再
    生緣」、「你你你」、「溫溫的酒杯」、「碗筷」、「夢醒
    在三更」、「同心園」、「出外人生」、「傷心」、「傷心
    的我傷心的歌」、「乾拜」等11首歌曲等歌曲，係豪記影視
    唱片有限公司（下簡稱豪記公司）享有著作財產權之著作，
    豪記公司再將重製、散布、出租、公開演出等著作財產權專
    屬授權予原告公司，未經原告公司之同意或授權，不得擅自
    出租或在營業場所公開演出，被告戊○○竟基於擅自以出租
    之方法侵害他人著作財產權之犯意，在未獲得原告之授權下
    於民國96年9 月26日擅自將其所有含有上開歌曲、且僅能放
    置於「臺北市北投區○○○路○段108 號圓緣小館內」之電
    腦伴唱機1 台及其週邊設備（包括點歌簿1 本、遙控器1台
    ），以每月5,000 元之代價，出租給具有擅自以公開演出之
    方法侵害他人著作財產權犯意之被告丁○○，由被告丁○○
    自96年9 月28日起至同年10月11日止，將上開電腦伴唱機擺
    設在其所經營之「三重練歌坊」內，供不知上情之不特定顧
    客使用該伴唱機點播上開歌曲，藉此公開演出之方式侵害原
    告之著作財產權等事實，已有臺北市政府營利事業登記證、
    獨家發行權專屬授權合約書、唱片封面、三重練歌坊蒐證報
    告資料表、勘查現場照片、名片、確認書、著作財產權讓與
    契約書、著作財產權讓與證明書、著作物使用同意書、識別
    標誌等件，附於本院97年度易字第2361號刑事卷宗內（含臺
    灣板橋地方法院檢察署檢察官96年度偵字第25847 號、97年
    度偵字第18030 號偵查卷）足憑，暨有該刑事案件所扣得之
    電腦伴唱機、遙控器各1 台、點歌簿1 本等物可佐，且被告
    兩人於對於上揭主張均不爭執，復於本院97年12月19日刑事
    審判時亦供認不諱，並經刑事判決認定在案，則原告主張被
    告各以擅自出租、擅自公開演出之方式，共同侵害其對上揭
    11首歌曲所享有之著作權乙節，已堪認定。
四、爭點之判斷：本件爭點經兩造確認為：原告因被告兩人共同
    侵權行為得請求之損害額為若干？茲分述如下：
  (一)按「因故意或過失不法侵害他人之著作權或製版權者，負損
    害賠償責任。數人共同不法侵害者，連帶負賠償責任；前項
    損害賠償，被害人得依下列規定擇一請求︰一、依民法第二
    百十六條之規定請求。但被害人不能證明其損害時，得以其
    行使權利依通常情形可得預期之利益，減除被侵害後行使同
    一權利所得利益之差額，為其所受損害。二、請求侵害人因
    侵害行為所得之利益。但侵害人不能證明其成本或必要費用
    時，以其侵害行為所得之全部收入，為其所得利益；依前項
    規定，如被害人不易證明其實際損害額，得請求法院依侵害
    情節，在一萬元以上一百萬元以下酌定賠償額。如損害行為
    屬故意且情節重大者，賠償額得增至五百萬元。」著作權法
    第88條定有明文。本件被告兩人以擅自出租、擅自公開演出
    等方式，共同侵害原告之著作財產權之事實，既經認定，且
    兩人所為之侵害行為態樣雖不盡相同，但渠等係以將被告戊
    ○○所出租之伴唱機放置於被告丁○○所經營之店面，供不
    特定顧客而為公開演出之方式，藉以侵害原告之著作財產權
    ，兩人之行為仍屬共同侵權原告之著作權，是原告依前揭規
    定，訴請被告兩人連帶負賠償責任，即屬有據。然原告並未
    能舉證其所受之損害額為何，而被告復未陳報其侵害行為所
    得利益，足認原告確實不易證明其損害。是以，本件應適用
    著作權法第88條第3 項規定以定賠償額。換言之，由法院應
    被害人之請求，依職權在法律限制之範圍內酌定賠償額。
  (二)執此，經審酌原告公司在台北縣地區授權予總經銷商承租已
    灌製其公司享有著作權歌曲之伴唱機，一套伴唱機設備（包
    含機器及歌曲）每個月之價格係為1,350 元，有原告提出之
    96年點唱區域承包帳單1 紙為證；另參以被告戊○○抗辯其
    向經銷商取得每台機器之費用係為每月1,500 元，復再以每
    月5,000 元出租予被告戊○○之事實，乃為兩造所不爭執；
    再酌量被告兩人共同侵害原告享有著作權之歌曲共計有11首
    ，上開歌曲均已於市面上銷售多年並非新曲，侵害著作權之
    期間，則係自96年9 月26日起至同年10月11日止，僅有數十
    日，且被告戊○○出租之伴唱設備僅有1 台，而被告丁○○
    將之所放置之三重練歌坊店乃係私人經營之一般店面，規模
    不大，原告受害情節非屬重大等一切情狀，認原告得請求被
    告連帶之賠償額，應以每首5,000 元計算為適當，從而被告
    應賠償之總額為55,000元。
  (三)是原告請求被告兩人連帶賠償55,000元部分，為有理由，應
    予准許，超過此數額之請求，即屬無據。
五、綜上所述，原告主張被告共同侵害其之著作權事實，尚屬可
    採，其依著作權法第88條侵權行為之法律關係，請求被告連
    帶給付原告55,000元，及自起訴狀繕本送達翌日即97年10月
    25日起至清償日止，按年息百分之5 計算之利息，為有理由
    ，應予准許；逾此部分之請求，則非正當，應予駁回。
六、本判決主文第一項所命給付之金額及價額因未逾50萬元，依
    民事訴訟法第389 條第1 項第5 款規定，應依職權宣告假執
    行。至原告就敗訴部分所為假執行之聲請，因訴之駁回而失
    所依據，不予准許。
七、據上論結，本件原告之訴為一部有理由，一部無理由，爰依
    刑事訴訟法第502 條、第491 條第10款，民事訴訟法第第38
    9 條第1 項第5 款，判決如主文。
中    華    民    國    97    年    12    月    31    日
                  刑事第十八庭  法  官  邱景芬
以上正本證明與原本無異。
如不服本判決應於收受判決後10日內向本院提出上訴書狀，並
應敘述具體理由。其未敘述上訴理由者，應於上訴期間屆滿後
20日內向本院補提理由書（均須按他造當事人之人數附繕本）
「切勿逕送上級法院」。
                                書記官  莊川億
中    華    民    國    98    年    1     月    5     日


司法院資訊處製作；財團法人民間司法改革基金會備份。
